【裁判字號】    95,訴,1746
【裁判日期】    950929
【裁判案由】    毒品危害防制條例
【裁判全文】
臺灣桃園地方法院刑事判決              95年度訴字第1746號
公  訴  人  臺灣桃園地方法院檢察署檢察官
被      告  甲○○
上列被告因違反毒品危害防制條例案件，經檢察官提起公訴（九
十五年度毒偵字第三一六七號），被告於本院準備程序進行中，
就被訴事實為有罪之陳述，經本院告知簡式審判程序意旨，並聽
取公訴人及被告之意見後，本院合議庭裁定由受命法官獨任依簡
式審判程序審理，並判決如下：
    主  文
甲○○施用第一級毒品，累犯，處有期徒刑柒月。扣案之第一級
毒品海洛因壹包（驗餘淨重零點壹玖公克），沒收銷燬之；注射
針筒壹支及生理食鹽水壹瓶，均沒收。
    事  實
一、甲○○前於民國九十一年間因施用第一、二級毒品案件，經
    本院於九十一年九月二十六日，以九十一年度訴字第一一七
    號分別判處有期徒刑八月、六月，定其應執行刑為有期徒
    刑一年確定。復因施用第一級毒品案件，經本院於九十二年
    九月十六日，以九十二年度訴字第一一四一號判處有期徒刑
    十月確定，上揭二罪接續執行，甫於九十四年六月二十一日
    縮短刑期假釋出監，迄九十四年十月十日假釋期滿未經撤銷
    ，視為執行完畢。又因上開施用第一、二級毒品案件，經本
    院以九十一年度毒聲字第一八二八號裁定令入戒治處所施以
    強制戒治一年，再經本院以九十一年度毒聲字第三四八六號
    裁定停止戒治，所餘期間付保護管束，惟其於保護管束期間
    因違反保護管束應遵守事項情節重大，復經本院以九十二年
    度毒聲字第一二七號裁定撤銷停止戒治，令入戒治處所施
    以強制戒治，甫於九十二年十二月十四日強制戒治期滿執行
    完畢。猶不知悛悔，於前開強制戒治執行完畢釋放後五年內
    ，其明知海洛因係業經公告列為毒品危害防制條例第二條第
    二項第一款之第一級毒品，不得非法持有、施用，詎仍未戒
    除施用毒品習性，復基於施用第一級毒品海洛因之犯意，於
    九十五年六月十二日上午十時為警採尿回溯二十六小時內之
    某時許，在桃園縣中壢市某加油站內，施用第一級毒品海洛
    因一次。嗣於同日凌晨零時三十分許，在桃園縣中壢市○○
    路○段一二號前，為警當場查獲，並扣得其所有之第一級
    毒品海洛因一包（驗餘淨重零點一九公克）、預備供施用第
    一級毒品海洛因所用之注射針筒一支及生理食鹽水一瓶。
二、案經桃園縣警察局平鎮分局報告臺灣桃園地方法院檢察署檢
    察官偵查起訴。
    理  由
壹、程序事項：
    被告甲○○所犯係死刑、無期徒刑或最輕本刑為三年以上有
    期徒刑以外之罪，亦非屬高等法院管轄第一審之案件，其於
    準備程序中就被訴事實為有罪之陳述，經本院告知簡式審判
    程序之旨，並聽取公訴人及被告之意見後，經本院合議庭認
    為適宜，乃依刑事訴訟法第二百七十三條之一第一項規定，
    裁定由受命法官獨任進行簡式審判程序，先予敘明。
貳、實體事項：
一、上揭犯罪事實，業據被告於本院審理中供承不諱，且被告於
    前揭查獲時地為警依法對其採集之尿液經送請臺灣檢驗科技
    股份有限公司以酵素免疫分析法（EIA） 初步檢驗及氣相層
    析質譜儀分析法（GC/MS） 確認檢驗結果，確呈嗎啡陽性反
    應，此有該公司出具之九十五年六月二十八日濫用藥物尿液
    檢驗報告一紙在卷可參（參見偵卷第五三頁正面）。且於前
    揭查獲時地所扣案之被告所有疑似第一級毒品海洛因白色粉
    末一包（驗餘淨重零點一九公克），經檢察官送請法務部調
    查局鑑驗結果，確係含有第一級毒品海洛因成分無訛，有法
    務部調查局九十五年七月十日調科壹字第八一一四一
    九號鑑定通知書一紙在卷可憑（參見偵卷第五四頁正面）。
    此外，復有扣案被告所有預備供施用第一級毒品海洛因所用
    之注射針筒一支及生理食鹽水一瓶可資佐證。足見被告之自
    白核與事實相符，應可採為論罪科刑之依據。又被告前因施
    用第一、二級毒品案件，經本院以九十一年度毒聲字第一八
    二八號裁定令入戒治處所施以強制戒治一年，再經本院以九
    十一年度毒聲字第三四八六號裁定停止戒治，所餘期間付保
    護管束，惟其於保護管束期間因違反保護管束應遵守事項情
    節重大，復經本院以九十二年度毒聲字第一二七號裁定撤
    銷停止戒治，令入戒治處所施以強制戒治，甫於九十二年十
    二月十四日強制戒治期滿執行完畢一節，有臺灣高等法院被
    告前案紀錄表及臺灣桃園地方法院檢察署刑案資料查註紀錄
    表各一份在卷可參，被告既曾於前開強制戒治執行完畢釋放
    後，五年內再犯本件施用第一級毒品海洛因之犯行，即屬毒
    品危害防制條例第二十條第三項所定「五年內再犯」之情形
    ，自應對其追訴處罰。從而，本件事證已臻明確，被告犯行
    洵堪認定，應予依法論科。
二、查被告行為後，刑法條文業經修正公布並於九十五年七月一
    日施行。修正後刑法第二條第一項之規定，係規範行為後法
    律變更所生新舊法律比較適用之準據法，於修正後刑法施行
    後，應適用修正後刑法第二條第一項規定之從舊從輕之原則
    為比較；修正後刑法第二條第二項，則為同條第一項之特別
    規定，於修正後刑法施行後，關於非拘束人身自由之保安處
    分，應依修正後刑法第二條第二項之規定，適用裁判時之法
    律。而修正後刑法第二條第一項係採從舊從輕原則，適用最
    有利於行為人之法律。既曰法律，自較刑之範圍為廣；除法
    律有特別規定者（如修正後刑法第二條第二項非拘束人身自
    由之保安處分適用裁判時法，修正後刑法施行法第九條之三
    規定之情形），應依其規定；或事關執行之緩刑之宣告，或
    犯罪在刑法修正施行前，自首在刑法施行後之自首部分，或
    程序之規定（程序從新，如刑法第四十條沒收宣告之程序規
    定），應適用裁判時之修正後刑法之規定外；依修正後刑法
    第二條第一項比較時，應就罪刑有關之共犯、未遂犯、連續
    犯、牽連犯、結合犯，以及累犯加重、自首減輕暨其他法定
    加減原因（如身分加減）與加減比例等一切情形，綜其全部
    之結果而為比較後，整個之適用，不能割裂而分別適用有利
    益之條文。關於易科罰金之折算標準、易服勞役之折算標準
    及期限、罰金與死刑是否併予執行、多數有期徒刑定應執行
    之刑時之最高刑期之限制等之修正，事涉行為人易刑折算標
    準金額之多寡與期限之長短及定執行刑時能否就罰金刑併予
    執行或有期徒刑定應執行之刑時最高度之限制，亦均屬依修
    正後刑法第二條第一項所應比較適用法律之範圍。拘束人身
    自由之保安處分，並非屬修正後刑法第二條第二項規定應適
    用裁判時法之範圍，除有特別規定者外，亦屬應依修正後刑
    法第二條第一項比較適用之法律；從刑附屬於主刑，除法律
    有特別規定者外，依主刑所適用之法律（以上參考最高法院
    九十五年五月二十三日刑事庭第八次會議決議及最高法院二
    十四年上字第四六三四號、二十四年上字第五二九二號、二
    十七年上字第二六一五號判例意旨）。是與本案相關之法律
    變更有如下述：
  (一)刑法第四十七條關於累犯之規定，將原「受有期徒刑之執行
    完畢，或受無期徒刑或有期徒刑一部之執行而赦免後，五年
    以內再犯有期徒刑以上之罪者為累犯，加重本刑至二分之一
    」之規定，修正為刑法第四十七條第一項「受徒刑之執行完
    畢，或一部之執行而赦免後，五年以內故意再犯有期徒刑以
    上之罪者為累犯，加重本刑至二分之一」，是本件被告前有
    如犯罪事實欄所述之前案犯罪紀錄及執行情形，有臺灣高等
    法院被告全國前案紀錄表一份在卷可稽，其於五年以內再故
    意犯本件有期徒刑以上之罪，不論依修正前刑法第四十七條
    或修正後之刑法第四十七條第一項之規定，均構成累犯，對
    被告而言並無有利或不利之情形。
  (二)綜上，經綜其全部罪刑之結果而為比較，並參諸前揭最高法
    院決議及修正後刑法第二條第一項前段、後段規定之從舊從
    輕原則，以舊刑法有利於被告，應一體適用舊刑法之規定。
三、核被告所為，係犯毒品危害防制條例第十條第一項之施用第
    一級毒品海洛因罪。被告持有第一級毒品海洛因後，進而施
    用，其持有之低度行為應被其施用之高度行為所吸收，不另
    論罪。又被告前因施用第一、二級毒品案件，經本院於九十
    一年九月二十六日，以九十一年度訴字第一一七號分別判
    處有期徒刑八月、六月，定其應執行刑為有期徒刑一年確定
    。復因施用第一級毒品案件，經本院於九十二年九月十六日
    ，以九十二年度訴字第一一四一號判處有期徒刑十月確定，
    上揭二罪接續執行，甫於九十四年六月二十一日縮短刑期假
    釋出監，迄九十四年十月十日假釋期滿未經撤銷，視為執行
    完畢，此有臺灣高等法院被告前案紀錄表及臺灣桃園地方法
    院檢察署刑案資料查註紀錄表各一份附卷可參，其前受有期
    徒刑之執行完畢，於五年以內再犯本件最重本刑為有期徒刑
    以上之罪，為累犯，應依修正前刑法第四十七條規定，加重
    其刑。爰審酌被告屢犯不改，顯見其意志不堅，缺乏勒戒動
    機，其施用毒品足以導致精神障礙、性格異常，甚至造成生
    命危險，戕害一己之身體健康，惟其犯後尚能坦承犯行，態
    度尚稱良好等一切情狀，量處如主文所示之刑。又扣案之第
    一級毒品海洛因一包（驗餘淨重零點一九公克），確屬違禁
    物，有上揭法務部調查局九十五年七月十日調科壹字第八
    一一四一九號鑑定通知書一紙在卷可憑，且盛裝前開第
    一級毒品海洛因之包裝袋一個，以法務部調查局現今所採行
    之鑑驗方式，包裝袋仍會殘留微量毒品，而無法將之完全析
    離，此有法務部調查局調科壹字第000000000
    號函文意旨可資參照，是該一個包裝袋與殘留其上之第一級
    毒品海洛因無法析離，而均應視為毒品，故應與所盛裝之第
    一級毒品海洛因，均應依毒品危害防制條例第十八條第一項
    前段規定，不問屬於犯人與否，宣告沒收併銷燬。至鑑定所
    耗損之第一級毒品海洛因，既已滅失，爰不另為沒收銷燬之
    諭知，併此敘明。另扣案之注射針筒一支及生理食鹽水一瓶
    ，均係被告所有預備供施用第一級毒品海洛因所用之物，亦
    據其供明在卷可按，而沒收為從刑之一種，附屬於主刑，不
    生比較輕重問題，亦不容與其他刑法總則規定割裂適用，爰
    均依修正前刑法第三十八條第一項第二款規定，併予宣告沒
    收。
據上論斷，應依刑事訴訟法第二百七十三條之一第一項、第二百
九十九條第一項前段，毒品危害防制條例第十條第一項、第十八
條第一項前段，修正後刑法第二條第一項前段、修正前刑法第十
一條、第四十七條、第三十八條第一項第二款，判決如主文。
本案經檢察官何治蕙到庭執行職務。
中    華    民    國    95    年    9     月    29    日
                        臺灣桃園地方法院刑事第十庭
                            法  官  林家賢
上正本證明與原本無異。
如不服本判決，應於判決送達後十日內，向本院提出上訴狀（應
附繕本），上訴於臺灣高等法院。
                            書記官  常毓生
中    華    民    國    95    年    10    月    3     日
附錄本判決論罪科刑法條：
毒品危害防制條例第十條第一項：
施用第一級毒品者，處六月以上五年以下有期徒刑。


司法院資訊處製作；財團法人民間司法改革基金會備份。
